臺灣板橋地方法院民事判決　　　　　　　95年度簡上字第79號
上　訴　人　乙○○
被 上訴 人　己○○
訴訟代理人　甲○○
　　　　　　庚○○
　　　　　　辛○○
上列當事人間因損害賠償事件，上訴人對於民國95年2 月27日本
院板橋簡易庭94年度板簡字第2147號第一審判決提起上訴，本院
於民國95年12月20日言詞辯論終結，判決如下：
    主  文
上訴駁回。
第二審訴訟費用由上訴人負擔。
    事實及理由
一、上訴人主張：上訴人於民國91年5 月間起向被上訴人承租臺
    北縣永和市○○街57巷8弄18號之房間1間，因上訴人存放之
    物品多係收集珍藏之物品（例如郵票、鈔票、錢幣、電話卡
    、金融卡等有價物品），由於收藏之物品繁多，因而自別處
    搬遷至前開租賃之房間內。其後因上訴人父親於90年間去世
    ，家中尚有70歲之母親住在高雄，上訴人因而長時間在南部
    家中照顧年邁之母親，而未居住在前開租屋處。詎被上訴人
    於上訴人未返回前開租屋處前，即擅自將上訴人房內之物品
    清理，被上訴人當時雖曾會同管區員警及里長前來察看，惟
    僅形式上隔著院子往房間內目視，並非開啟房門入屋內實際
    查察，而被上訴人其後亦僅將不甚重要之物品如鍋爐、碗盆
    、雨傘、收音機、拖鞋、褲襪等返還上訴人，其餘郵票、錢
    幣等則拒不交還，佔為己有，迄上訴人起訴首次開庭時，始
    提出一些不流通之硬幣、勳章等物品，其餘可流通之貨幣、
    郵票等如原審卷第60頁、本院卷第54頁之清單所示，則為被
    上訴人據為所有，造成上訴人財物之損失及精神上之痛苦，
    爰依侵權行為之法律關係，請求被上訴人賠償上訴人所受財
    物之損失新臺幣（下同）23萬元及精神慰撫金2 萬元，計25
    萬元等語（上訴人於原審聲明：被上訴人應給付上訴人25萬
    元。原審判決：上訴人之訴駁回。上訴人聲明不服，提起上
    訴。）。併為上訴聲明：(一)原判決廢棄。(二)被上訴人應給付
    上訴人25萬元。
二、被上訴人則以：上訴人以其在臺北上班一個人居住為由，向
    被上訴人分租房間1間居住，惟上訴人自93年8月28日起至94
    年2月4日止，約半年之期間均未返回該分租之房屋內居住，
    亦未留下聯絡之地址及電話，該期間內之租金亦均未繳付予
    被上訴人，被上訴人終究不能令房屋無限期空置，且上訴人
    亦從未囑咐被上訴人看顧置於屋內之物品，被上訴人不得已
    乃請管區員警及里長偕同被上訴人清理該房間，所有上訴人
    放置屋內之物品均有拍照，並詳列物品清單，其後上訴人返
    回租屋處，被上訴人即在管區員警及里長在場作證下將全部
    物品當面點交上訴人，詎因上訴人欲向被上訴人索取巨額賠
    償金而拒收。嗣於翌日清晨，上訴人將美金、外幣、存款簿
    、身分證（某女性之身分證）等重要物品全部帶走，積欠之
    半年以上租金卻分文未付。上訴人自93年2月至同年6月間每
    個月即已陸續將放置在屋內之物品取走，而上訴人在　鈞院
    所提出之郵票清單，經被上訴人與先前已照相為憑之相片及
    當時存在之物品（按95年1月5日中午上訴人突至被上訴人住
    處催促給錢及返還物品遭拒，兩造因而發生爭執，被上訴人
    因年近九旬貧病無依，恐遭不測而向里長及管區員警求援，
    待返回住處時上訴人已不知去向，當日下午自  鈞院開庭返
    回住處，始發覺一袋郵票已被上訴人取走）清單相互核對結
    果，無論在名稱、張數、錢數及郵票面額等項目，均無一相
    符，上訴人指稱遺失之郵票及錢幣等，被上訴人從未看過，
    亦未據為己有，上訴人積欠租金不付，反而向被上訴人求償
    巨額金錢，顯難認為有理由等語，資為抗辯。併為答辯聲明
    ：駁回上訴。
三、兩造均不爭執之事實：
  (一)上訴人向被上訴人承租臺北縣永和市○○街57巷8 弄18號之
    房間1間。上訴人自93年8月28日起至94年2月4日止，約半年
    之期間均未返回該分租之房屋內居住，亦均未繳付租金予被
    上訴人。
  (二)被上訴人欲清理上訴人所承租之房間時，曾請管區員警及里
    長戊○○到場，並於清理時將所有上訴人放置該房間內之物
    品詳列清單（見原審卷第44至45頁、第68至69頁之清單），
    復於94年8 月25日予以拍照（見原審卷第49至54頁）。
  (三)上訴人所提出之清單（見原審卷第60頁、本院卷第54頁）與
    被上訴人所提出之上開清單（見原審卷第44至45頁、第68至
    69頁之清單），其物品名稱及單價完全不相同。
四、上訴人主張：被上訴人於上訴人未返回前開租屋處前，擅自
    將上訴人房內之物品清理，被上訴人其後僅將不甚重要之物
    品如鍋爐、碗盆、雨傘、收音機、拖鞋、褲襪等返還上訴人
    ，其餘郵票、錢幣等則拒不交還，佔為己有，迄上訴人起訴
    首次開庭時，始提出一些不流通之硬幣、勳章等物品，其餘
    可流通之貨幣、郵票等如原審卷第60頁、本院卷第54頁之清
    單所示，則為被上訴人據為所有，造成上訴人財物之損失及
    精神上之痛苦，爰依侵權行為之法律關係，請求被上訴人賠
    償上訴人所受財物之損失23萬元及精神慰撫金2 萬元，計25
    萬元等語。上訴人則辯稱如上。經查：
  (一)按民事訴訟如係由原告主張權利者，應先由原告負舉證之責
  　，若原告先不能舉證，以證實自己主張之事實為真實，則被
  　告就其抗辯事實即令不能舉證，或其所舉證據尚有疵累，亦
  　應駁回原告之請求。又請求履行債務之訴，除被告自認原告
  　所主張債權發生原因之事實外，應先由原告就其主張此項事
  　實，負舉證之責任，必須證明其為真實後，被告於其抗辯事
  　實，始應負證明之責任，此為舉證責任分擔之原則（最高法
  　院17年上字第917號、43年臺上字第377號判例意旨參照）。
    本件原告主張「被上訴人將上訴人所有可流通之貨幣、郵票
    等如原審卷第60頁、本院卷第54頁之清單所示據為所有」之
    事實，既為被告否認如上。準此，原告自應就此積極有利之
    事實負舉證責任。
  (二)上訴人向被上訴人承租臺北縣永和市○○街57巷8 弄18號之
    房間1間。上訴人自93年8月28日起至94年2月4日止，約半年
    之期間均未返回該分租之房屋內居住，亦均未繳付租金予被
    上訴人。被上訴人欲清理上訴人所承租之房間時，曾請管區
    員警及里長戊○○到場，並於清理時將所有上訴人放置該房
    間內之物品詳列清單（見原審卷第44至45頁、第68至69頁之
    清單），復於94年8 月25日予以拍照（見原審卷第49至54頁
    ）。上訴人所提出之清單（見原審卷第60頁、本院卷第54頁
    ）與被上訴人所提出之上開清單（見原審卷第44至45頁、第
    68至69頁之清單），其物品名稱及單價完全不相同之事實，
    為兩造所不爭執，復據證人戊○○、丁○○到庭證述明確（
    見原審卷第38 至39 頁、第47至49頁），並有里長戊○○所
    出具之證明書、上訴人全部郵票清單、照片、上訴人損失清
    單（見原審卷第19頁、第44至45頁、第49至54頁、第60頁、
    本院卷第54頁）為證，應信為真。
  (三)依上訴人所提出之上開上訴人損失清單及刷信用卡購買郵票
    之消費帳單（見原審卷第60頁、第31至34頁、本院卷第54頁
    ）所示，僅能證明上訴人曾以刷卡之方式購買郵票等物品，
    尚不足據以認定上訴人於離開前開租屋處之期間內，確有將
    清單上所列之郵票、郵票冊、套幣、圖卡、明信片、不流通
    硬幣等物品放置於租屋內，且遭被上訴人予以清除或占有之
    事實。另上訴人雖於原審言詞辯論時提出放置錢幣之空盒3
    個，主張被上訴人已將盒內可流通之貨幣花用完畢，而留下
    空盒子在租屋處內等語，惟為被上訴人所否認，並辯稱該空
    盒子係上訴人自行帶來的，伊從未看過該空盒子等語（見原
    審卷第62至63頁），上訴人並未進一步提出其他證據證明該
    空盒子發現之位置，及其內貨幣遭被上訴人取走使用之事實
    ，自難僅以其所提出之空盒子，遽認被上訴人有取走上訴人
    所稱之貨幣。又被上訴人確有擅自清理上訴人所承租之房間
    等情，已如前述，設若上開空盒3 個確係在上訴人租屋處內
    ，就一般吾人社會經驗常情而言，被上訴人亦有可能因清理
    上訴人所承租之房間而觸及上開空盒3 個。惟縱認被上訴人
    曾因清理上訴人所承租之房間而觸及上開空盒3 個屬實，亦
    不足據以認定被上訴人有侵占上訴人所有置於上開3 個空盒
    內之貨幣。是上訴人請求鑑定上開3 個空盒是否有被上訴人
    之指紋，即無必要，併予指明。
  (四)證人即里長戊○○於原審證稱：「我是在去年將近過年時，
    被上訴人請我出面處理，我就跟管區去，那時房間門是鎖者
    ，當時只有被上訴人在，因為窗戶沒有關，我們就從外往內
    看，看到一些舊的雜誌，放在床上，很凌亂，還有一些電氣
    用品，因為沒辦法進去，所以沒有搬動。．．．之後上訴人
    回來，與被上訴人發生爭執，就找我們去，後來被上訴人有
    拿一些電氣用品及錢幣要還給上訴人，但上訴人說不只這些
    ，因此拒收，我們就建議他們去調解委員會調解。」等語（
    見原審卷第38至39頁），復於本院審理時證稱：「被上訴人
    去報案，管區警員會同我去，被上訴人出租的房子查看，時
    間是在93年，時間我不清楚，房間是鎖著，窗戶是半開，從
    窗戶往內看，裡面直覺、感覺是舊雜誌及報紙，幾個家用電
    器，像垃圾堆一樣，另外有一個大木櫃裡面有什麼東西我不
    清楚，後來我也沒有進去，當時沒有看到裡面有打包的行李
    包。94年2月第2次去的時候是他們有發生糾紛，上訴人回來
    房子拿回東西，當時我跟證人丁○○警員在場，被上訴人有
    拿錢幣、套幣出來要給上訴人，但上訴人說東西不齊全不收
    ，但沒有說欠什麼，所以我也不知道欠什麼，我請他們去調
    解會調解，我就離開，之後我就沒有參與。」等語（見本院
    卷第47至48頁），及證人即警員丁○○於本院審理時證稱：
    「我只有去94年2 月那一次，上訴人有回來被上訴人的房子
    那一次，我有進去房間，房間沒有什麼東西只有舊書報（雜
    誌及報紙）而已，沒有其他東西，被上訴人有拿錢幣及小電
    鍋要給上訴人，錢幣以鐵盒子裝著沒有數多少錢，我沒有去
    看是舊或新的錢幣，當時上訴人有講欠集郵冊及其他，但我
    只記得是集郵冊。」等語（見本院卷第48至49頁），足見依
    證人戊○○、丁○○之證詞，亦無法證明「被上訴人將上訴
    人所有可流通之貨幣、郵票等如原審卷第60頁、本院卷第54
    頁之清單所示據為所有」之事實。
  (五)上訴人所舉證人丙○○即上訴人之友於本院審理時證稱：「
    93年8 月份我有去上訴人租房子的地方，有看過被上訴人，
    他叫我進去，我說不用，房子是在永和市○○街，我共去過
    上訴人的房間兩次，第2次是在8月去，我在外面往上訴人房
    間裡面看，有看到信封上面有貼郵票，郵票上面有蓋戳，郵
    票的年度冊約有十來本，信封約有一、二百封左右，及郵局
    包裝的紙袋，我看到就這些東西。第2次是在93年9月中，我
    有進去房東不在，我有進去上訴人的房間，房間裡面擺設的
    物品與第一次擺設的一樣，物品擺設的位置沒有什麼變動，
    第2 次去上訴人的住處，是上訴人東西要搬回南部，我只是
    去看看我車子能不能載的下。兩次我都沒有看到錢幣，當時
    我也沒有問上訴人裡面有什麼東西。我沒有仔細看，我說你
    有的東西我也有，他有那個動作要打開，但我沒有注意看他
    有沒有打開，對我來說，裝什麼東西對我來說沒有意義，紙
    箱是大小箱子都有，上訴人有潔癖，他的東西我儘量不去碰
    它。」等語（見本院卷第65至68頁），顯見依證人丙○○之
    證詞，亦無法證明上訴人所有可流通之貨幣、郵票等如原審
    卷第60頁、本院卷第54頁之清單所示確係置於上訴人租屋處
    內。
  (六)上訴人所提出之清單（見原審卷第60頁、本院卷第54頁）與
    被上訴人所提出之上開清單（見原審卷第44至45頁、第68至
    69頁之清單），其物品名稱及單價完全不相同等情，已如前
    述。矧上訴人主張損失之郵票、郵票冊、套幣、圖卡、明信
    片、不流通硬幣等物品既均不在被上訴人所提列之前開清單
    上，上訴人復無法舉證其所列清單上之物品確係置於上訴人
    租屋處內，且遭被上訴人清除或據為己有。是上訴人主張其
    受有上開物品之損害，即乏依據，洵無足取。
  (七)基上，上訴人就其主張「被上訴人將上訴人所有可流通之貨
    幣、郵票等如原審卷第60頁、本院卷第54頁之清單所示據為
    所有」之事實，應負舉證責任，然依上訴人所提出之上開證
    據，均未能據以認定其主張之上開事實為真，是上訴人所主
    張之上開事實，即屬無據，洵無足採。
五、從而，上訴人依侵權行為損害賠償之法律關係，請求如訴之
    聲明所示，即屬無據，不應准許。原審據此認定，駁回上訴
    人之請求，於法並無不合，上訴意旨指摘原判決不當，求予
    廢棄改判，為無理由，應予駁回。
六、本件事證已臻明確，上訴人請求訊問證人張鴻樵以證明「上
    訴人有告訴他，上訴人要去拿東西。當天上訴人回去拿東西
    ，被上訴人還要拿棍子揍上訴人」等情，核與本件請求無關
    ，應無訊問必要，兩造其餘攻擊、防禦方法及舉證，經本院
    審酌後，認對於判決結果均無影響，爰不一一論述，併此指
    明。
據上論結，本件上訴為無理由，依民事訴訟法第436 條之1第3項
、第449條第1項、第78條，判決如主文。
中　　華　　民　　國　　96　　年　　1 　　月　　3 　　日
                  民事第一庭    審判長法　官　李世貴
                                  　　法　官　陳翠琪
                                  　　法　官　楊千儀
右為正本，係照原本作成。
本判決不得上訴。
中　　華　　民　　國　　96　　年　　1 　　月　　3 　　日
                                    　書記官　簡青根
